【裁判字號】    97,簡上,440
【裁判日期】    971028
【裁判案由】    過失傷害
【裁判全文】
臺灣桃園地方法院刑事判決             97年度簡上字第440號
上  訴  人
即  被  告  乙○○
選任辯護人  陳舜銘律師
上列上訴人即被告因過失傷害案件，不服本院於民國97年4 月30
日所為之96年度桃簡字第1643號第一審簡易判決（臺灣桃園地方
法院檢察署檢察官聲請簡易判決處刑案號：96年度偵字第11471
號），提起上訴，經本院管轄之第二審合議庭判決如下︰
    主  文
上訴駁回。
    事  實
一、乙○○於民國95年7 月11日13時許，駕駛車號AR－8860號自
    用小客車，沿桃園縣龜山鄉○○○路往文化一路方向行駛，
    於行經桃園縣龜山鄉○○○路220 號前時，並隨時採取必要
    之安全措施，以避免危害發生，而依當時天候為晴，日間有
    自然光，道路無缺陷、無障礙物，視距良好等情形，並無不
    能注意之情事，竟疏未注意車前狀況及兩車併行之間隔，適
    丙○○於駕照遭註銷之期間無照騎乘車號CUK －783 號（原
    審誤載為738 號，逕予更正）重型機車沿桃園縣龜山鄉○○
    街左轉至復興一路上，沿復興一路往文化一路方向行駛，亦
    未注意兩車併行之間隔，雙方因而發生擦撞，致丙○○受有
    右肩、右前臂及右手背多處擦傷等傷害。乙○○於肇事後，
    於警員到達現場處理時，當場向警員自首肇事，進而接受裁
    判，查悉上情。
二、案經丙○○訴請台灣桃園地方法院檢察署檢察官偵查後聲請
    簡易判決處刑。
    理  由
一、證據能力部分（被告以外之人審判外之陳述）：
（一）本院向以為，為保障被告憲法上之對質詰問權，刑事訴訟
      法關於傳聞法則之例外規定，除第159 條之5 ，因被告不
      爭執之「同意性」要件，以及第159 條之4 之特信性文書
      外，餘第159 條之1 及之3 之例外規定（同法第159 條之
      2 非典型之傳聞法則例外），因未設任何限制，或限制過
      於寬鬆，而有侵害被告對質詰問權之憲法上訴訟權保障範
      圍，並且如此廣泛承認此類審判外陳述之證據能力，亦有
      違被告基於正當法律原則所得保障之對質詰問權。另參照
      大法官釋字第582 號解釋理由書所言：「為確保被告對證
      人之詰問權，證人（含其他具證人適格之人）於審判中，
      應依人證之法定程序，到場具結陳述，並接受被告之詰問
      ，其陳述始得作為認定被告犯罪事實之判斷依據。至於被
      告以外之人（含證人、共同被告等）於審判外之陳述，依
      法律特別規定得作為證據者（刑事訴訟法第159 條第1 項
      參照），除客觀上不能受詰問者外，於審判中，仍應依法
      踐行詰問程序」等語。是本院以為，證人、鑑定人於審判
      外向法官、檢察官所為之陳述，如要在本案審判中取得證
      據能力，除符合本法第159 條之5 的同意性要件以外，否
      則必須被告於該程序中之對質詰問權獲得確保，亦即符合
      「先前的對質詰問權」法理，除另有「傳喚不能」（必要
      性）之要件外，本案審判中仍應傳喚該證人、鑑定人，使
      被告得以對之行使對質詰問權。蓋對質詰問權之例外與傳
      聞法則之例外，仍有不同，前者被告之對質詰問權，屬憲
      法第8 條、第16條所保障之正當法律程序及訴訟基本權之
      內涵（大法官釋字第582 號解釋意旨參見）；後者之傳聞
      法則僅為法律上證據法則之層次，所以二者之例外寬嚴亦
      有別，惟因我國對於傳聞法則例外之規定，過於寬鬆，實
      務操作上有侵害被告憲法上對質詰問權之虞，換言之，即
      令符合傳聞法則之例外，惟可能不符憲法對質詰問權之例
      外，就被告權利之保障言，形成「合法但不合憲」之結果
      。惟對質詰問權既屬被告訴訟程序之基本權，被告當有同
      意拋棄之權利，參見前述關於傳聞證據同意性之法理自明
      ，是如法院已予被告行使對質詰問權之機會，被告自願選
      擇放棄不行使者，自不能謂侵害被告之對質詰問權。
（二）經查：被告、辯護人於準備程序中固爭執證人即告訴人丙○○審判外陳述之證據能力，檢察官因而聲請傳喚丙○○
      到庭作證，惟被告及辯護人嗣於審判期日表示對於丙○○
      審判外陳述之證據能力不爭執，本院認為既經當事人之同
      意，又丙○○於檢察署經檢察事務官訊問時，係就自己親
      身見聞經歷之事項作證，自屬證人性質，而依法於司法警
      察官前證述，本無需具結，自無違刑事訴訟法第158 條之
      3 之規定，且被告全程在場，對丙○○之證言有行使對質
      、詰問之機會，檢察事務官並給予被告充分陳述、答辯，
      有96年4 月18日訊問筆錄足證（參見96年度他字第50號偵
      查卷第30頁以下）。是就丙○○審判外之陳述，既符合刑
      事訴訟法第159 條之5 同意性之例外要件，並又符釋字第
      582 號解釋，及最高法院94年台上字第3728號、95年台上
      字第4558號等判決意旨，被告之對質詰問權已於先前之偵
      查、調查程序獲得確保，因認具證據能力，檢察官於審判
      期日捨棄傳喚丙○○，被告、辯護人又未表示聲請傳喚，
      且本院認被告所辯本件係「擦撞」可採，而無調查之必要
      （詳後述），因而未交互詰問（訊問）證人丙○○，自無
      侵害被告之對質詰問權。又證人即事發時與被告同車之甲○○，屬被告提出之善意證人，於偵查中業經檢察事務官
      訊問，且對於事發經過已經證述明確，審判期日並經被告
      、辯護人及檢察官均同意有證據能力，是其於檢察事務官
      前之證述，亦符刑事訴訟法第159 條之5 第1 項同意性之
      例外規定，而有證據能力。再查證人即事發當日於現場處
      理之交通隊警員陳志華，其自承處理交通業務長達4 年，
      於檢察事務官前證述時，已有處理300 至400 件交通事故
      之經驗，其關於兩車碰撞點之推論，自初具鑑定性質，且
      係依據其實際處理本件之經驗所為判斷，依據刑事訴訟法
      第160 條但書規定，自有證據能力，被告、辯護人辯稱屬
      其個人臆測之詞，尚無理由。末按鑑定報告如係於審判外
      製作完成者，仍不失為「被告以外之人（鑑定人）於審判
      外之陳述」，是除有傳聞法則之法定例外情形，否則仍無
      證據能力。本院依職權選任臺灣省桃園縣區車輛行車事故
      鑑定委員會為鑑定機關，經該機關於審判外製作鑑定意見
      書，有97年9 月5 日桃縣行字第0975202614號函覆之鑑定
      意見書，被告固對於鑑定結果容有爭執，惟此係證明力之
      意件，對於該鑑定之證據能力並無爭執，本院審酌該鑑定
      意見具可信性且適當，是同依上述同意性之例外規定，認
      審判外之鑑定意見具證據能力。
二、上訴意旨略以：本件被告汽車與告訴人機車是擦撞，不是原
    審認定之追撞，是告訴人違法騎乘機車在內側車道在先，之
    後告訴人又違反注意義務違規變換車道，未讓被告之直行車
    先行，是告訴人來撞伊，伊並無過失，告訴人突然從左後方
    進入伊的視線死角，不可能看見左後方來車，其本於信賴他
    人應遵守交通規則，無法預見告訴人任意變換車道，第一審
    判決顯然有誤，請求撤銷改判無罪云云。
三、訊據被告即上訴人固不否認其所駕駛之自小客車左前輪葉子
    板處，與告訴人所騎乘之機車右車身發生擦撞之事實，惟否
    認伊有過失，而辯稱係告訴人行駛內側車道違規，且變換車
    道自伊左後方駛來，無從注意有告訴人之來車，並對鑑定結
    果認其「未注意車前狀況為肇事次因」，辯稱鑑定結果既認
    係側向擦撞，卻又謂伊未注意車前狀況，無法理解此兩部分
    要如何連結云云。經查：
（一）被告於本案事故發生後未久於警詢中供承：「肇事前我駕
      駛AR-8860 自小客車沿復興一路往文化一路方向行駛，當
      時車速約每小時40公里，我當時正準備減速停等紅燈，告
      訴人機車從我的左後方往我的方向靠近，後來就與我的左
      前駕駛座側邊發生擦撞，我發現對方當時對方已經在我的
      駕駛座左前方，當時我有稍微向右側閃避，可是不到1 秒
      的時間就與對方發生擦撞，第一撞擊部位是我的左前葉子
      板部位與對方機車右側發生擦撞」等語；偵查中之96年4
      月18日，於檢察事務官詢問時陳稱：「我駕駛自小客車直
      行，接近紅綠燈口時準備等紅燈，我看到告訴人在我駕駛
      座左前葉子板位置，告訴人似乎要往前，原本兩車是平行
      的，突然就從我左後方撞過來，我就向右閃避，當時我就
      踩煞車向右偏，是他過我A 柱時，我才看到他，當時前方
      號誌變換，我沒注意到後照鏡，是擦撞而非自後追撞，事
      發當時機車有倒地滑行5.2 公尺」等語，互核被告數次就
      碰撞點之描述前後均符。
（二）證人即告訴人丙○○雖於兩次警詢（交通員警、檢察事務
      官）均證稱係被告「自後追撞」等語，與被告所辯稱之「
      擦撞」用語容有未符，惟經核丙○○於案發當日員警詢問
      時所陳稱：「我當時是行駛文興路左轉復興一路，在復興
      一路往文化一路方向第2 車道，時速約每小時10至20公里
      ，當時突然感覺到後方遭到撞擊，然後車輛就倒地並向前
      滑行，發生事故前我都沒有發現對方」等語，及於96年4
      月18日檢察事務官詢問時證稱：「被告的左前車頭撞到我
      的機車，撞擊後我車子右倒並往前滑行，造成我的傷害」
      等語。已足認被告駕駛自用小客車，沿桃園縣龜山鄉○○○路往文化一路方向行駛，於行經桃園縣龜山鄉○○○路
      220 號前時，適丙○○騎乘車號CUK －783 號重型機車，
      沿復興一路往文化一路方向行駛，被告自小客車左前葉子
      板部位與告訴人機車右側發生「碰撞」之肇事經過。而告
      訴人因本件事故致其右肩、右前臂及右手背多處擦傷等傷
      害，有長庚紀念醫院診斷證明書在卷可稽，並有道路交通
      事故現場圖、調查報告表及現場、車損照片6 張附卷可稽
      。足證被告所不否認其與告訴人發生碰撞，致告訴人倒地
      受傷等語，確與事實相符。
（三）至被告上訴意旨一再辯稱伊與告訴人係「擦撞」，而非原
      審所認定之「追撞」云云，惟查原審判決所認定之犯罪事
      實明確記載「雙方因而發生擦撞」等語，理由中亦就被告
      及告訴人警詢之陳述綜合研判，認為「於事故發生時，告
      訴人係位於被告之左前方，被告卻未發覺而仍與告訴人擦
      撞」、「本件事故既係被告車輛左前葉子板與告訴人機車
      右側發生擦撞（原審判決理由漏記「撞」字）」等語，足
      認原審判決未採告訴人所持「自後追撞」之陳述，是被告
      就此部分指摘原審判決，顯無理由。且所謂的「擦」撞或
      「追」撞用語，本身存有語言上內含與外延之不確定性，
      且由於被告或告訴人主觀上均將自身視為座標軸原點而產
      生不同感受、描述（被告、告訴人均描述係對方來撞我的
      等語），而非客觀上將路面之定點設定為座標軸原點來描
      述撞擊過程及型態。然唯一可以確定，且被告亦不否認的
      是，被告之汽車與告訴人之機車確有發生碰撞。
（四）又查，依台灣省桃園縣區車輛行車事故鑑定委員會就本件
      事故之鑑定結果認為：「一、告訴人丙○○無照（註銷）
      駕駛重機車變換車道時，未讓右側直行車先行為肇事主因
      ；二、被告乙○○駕駛自小客車未注意車前狀況為肇事次
      因」，鑑定機關並詳列被告、告訴人之陳述，及依據卷內
      之道路交通事故現場圖及現場、車損照片所示：「告訴人
      丙○○重機車車身腳踏板右側有明顯擦痕，撞擊後右倒在
      復興一路往文化一路方向中間車道上，前後輪各距內側與
      中間車道分道線為0.9 及0.2 公尺，車後遺有右斜倒地刮
      痕長約6.2 公尺；被告乙○○自小客車右前葉子板輕微凹
      損」，再派員勘查現場，認「文興路與復興一路交岔路口
      為無號誌交岔路口」，推論係丙○○無照駕駛重機車沿文
      興路往南方向行駛，行經復興一路交岔路口左轉彎進入復
      興一路變換至中間車道時，與沿復興一路中間車道行駛乙○○自小客車「撞擊」，亦未使用「擦撞」或「追撞」等
      用詞。有卷附臺灣省桃園縣區車輛行車事故鑑定委員97年
      9 月5 日桃縣行字第0975202614號函覆鑑定意見書可證。
      鑑定機關基於其專業意見及判斷，已認本件被告有未注意
      車前狀況為肇事次因之過失。
（五）復參以被告於警詢供承略以：「我發現對方當時對方已經
      在我的駕駛座左前方，當時我有稍微向右側閃避，可是不
      到1 秒的時間就與對方發生擦撞，第一撞擊部位是我的左
      前葉子板部位與對方機車右側發生擦撞」等語；，及告訴
      人於警詢之指訴（略以）：「發生事故前我都沒有發現對
      方，我當時要從文興路左轉復興一路時有查看右方有無車
      輛，當時察覺車輛都還離我很遠才開始左轉，可是左轉完
      成後，後方就突然遭人追撞」等語，除用字分屬「擦撞」
      或「追撞」外，其餘陳述互核尚不矛盾，甚且吻合，依鑑
      定意見及被告、告訴人之陳述觀之，碰撞時間點應係在告
      訴人於無燈號交岔路口左轉後，始與被告直行車撞擊，且
      被告、告訴人均陳稱撞擊前未看見對方等語，足見告訴人
      在看見右方並無車輛時即行左轉，時速為10至20公里，並
      欲自內側變換車道，被告則因行車速度為每小時40公里，
      因行經無燈號交岔路口，未注意左前方有告訴人機車左轉
      ，二車因而發生碰撞。又依據案發現場地面長達6.2 公尺
      由西往東之刮地痕走向，再參以汽車與機車差異甚大之質
      量比、二車行車速度、二車行進方向，足以推知，案發當
      時碰撞力方向應是與行進方向平行之力之可能性，大於與
      行進方向垂直之力。是故被告辯稱：是告訴人來撞伊，伊
      並無過失云云，不僅與現場遺留之刮地痕走向並不相符，
      尚且依一般經驗法則，以機車並無任何遮蔽保護阻隔視線
      ，其視線較汽車為佳，依被告陳述當時路上車流量不多，
      告訴人無須閃避車輛，豈有告訴人看見被告汽車，而仍強
      行欲與被告碰撞之理？再核被告於警詢亦自承：「是他（
      告訴人）過我A 柱時，我才看到他，當時前方號誌變換，
      我沒注意到後照鏡」等語，足認被告因留意正前方號誌轉
      換，而疏未注意隨時觀照左、右照後鏡，致未發現同時間
      於其左方內側車道行駛，因欲變換車道而逐漸駛近其汽車
      左前方之告訴人機車，仍冒然向前行駛，終致機車與被告
      汽車左前方相互接近時，兩車幾達平行狀態，被告仍未發
      現其車左前方狀況，及保持兩車併行之間隔，直至告訴人
      機車在被告汽車左前方時，始發現機車而不及煞車，致生
      碰撞。
（六）按汽車（包括機車）在同一車道行駛時，除擬超越前車外
      ，後車與前車之間應保持隨時可以煞停之距離。後車駕駛
      人應隨時注意前車之行動。汽車行駛時，駕駛人應注意車
      前狀況及兩車併行之間隔，並隨時採取必要之安全措施。
      道路交通安全規則第94條第1 項、第2 項後段、第3 項分
      別定有明文。「道路交通安全規則」係依據道路交通管理
      處罰條例第92條之授權，由行政機關訂定發布，性質上屬
      法規命令（授權命令），其授權之目的，依據母法即道路
      交通管理處罰條例第1 條之規定，係為加強道路交通管理
      ，維護交通秩序，確保交通安全，且觀該規則整體所表現
      之關聯意義，並寓有保護使用道路之人車權利或自由之意
      。被告駕駛汽車，對於其左方，不論左前或左後方之車，
      本應與之保持隨時可以煞停之距離，並應隨時注意前車之
      行動，以利如有突發狀況得以適時、適當因應，以避免車
      禍之發生，被告竟未注意而不遵守該等規定，未保持隨時
      可以煞停之距離，亦未善用照後鏡以利注意自其左後方或
      左方接近之機車，致未及未注意其車左前方狀況，而碰撞
      告訴人即被害人之機車，致被害人倒地受有如事實欄所述
      之傷害結果。被告之違規行為製造了一個不被社會所容許
      ，而可能發生車禍的不被容許的危險，本院確信被告如遵
      守前述交通規則在內之規範等行為，即有可能不致碰撞被
      害人之機車時，被害人受傷之結果即不致發生，是被告未
      遵守此等交通規則等規範之行為，升高了對於被害人的危
      險，因而本院確信發生在被害人身上的傷害結果應歸責於
      被告。次按前述交通規則之規範目的正係在為保護與道路
      交通者的生命、身體安全，與刑法規範保障生命、身體法
      益的目的相當。因認本件被害人之身體傷害與被告之過失
      行為間有相當因果關係。
（七）被告於本院審理時另辯稱：「告訴人突然從左後方進入伊
      的視線死角，伊不可能看見左後方來車。又告訴人之機車
      係行駛於最內側車道，沒有顯示方向燈，且於轉彎後兩秒
      即變換車道，一般人均無法反應預見，伊遵守交通規則，
      是告訴人違反道路交通規則」云云，並提出汽車前方之視
      野死角，以及即令加裝照後鏡後，車身兩側仍有「天生的
      視野死角」等圖片，用以說明告訴人自左後方駛來並接近
      伊汽車左前方，均係處於被告之視野死角，被告不可能察
      覺。惟按生活當中處處滿著利益侵害的風險，不論駕車與
      否，出門即有遭遇交通事故之風險，但我們不可能因而不
      出門生活，此時為追求更高度的生活利益，不得不接受某
      些行為的附帶風險，而一個利益侵害的風險如屬於理性冒
      險的範圍，就不應被認為是不法的行為，此正係判斷因果
      關係上的負面要件之一「容許風險」（詳可參見黃榮堅教
      授，基礎刑法學上，2003年5 月，第237 頁以下）。而最
      常使用在交通行為上作為判斷標準的「（容許）信賴原則
      」，正是容許風險的下位概念，亦即透過道路交通安全規
      則等注意義務之社會分工規範，將利益加以強化的容許風
      險型態，透過此些規範的存在，一方面得以強調規則利益
      的存在及其重要性；另一方面也形成其他社會生活參與者
      ，違背規範而造成利益侵害之低概然率。因而高利益加上
      低風險，在容許風險的判斷上，自然亦提升其被容許度（
      參見黃榮堅教授，前述書，第244 頁）。查被告既然選擇
      汽車此一便捷之交通工具，自應附帶接受此種交通工具之
      附帶風險，而汽車前方，無論自何種角度，以及所設置之
      左、右照後鏡角度，均有其視覺之死角，此乃現代科技難
      以克服之極限，更為駕駛汽車之人所週知事實，被告不可
      能一方面享受駕駛汽車之高度生活利益，駕駛本質上即具
      高度危險性之動力機械上路，他方面卻主張在其視野死角
      之任何人車所生事故，因非其所能預見，即無庸擔負肇事
      責任，此不僅有悖上述容許風險之概念，且難免引人傲慢
      、自私之譏。換言之，汽車駕駛人於駕車時，除從照後鏡
      中注意後方及欲轉彎之該側之行車狀況外，尚須甫以轉頭
      或以眼睛餘光環視周圍情狀，以注意在汽車前方或照後鏡
      視野死角區域內是否有其他車輛或行人存在情況，盡其最
      大努力及誠意，克服因其駕駛危險動力機械上路而帶來之
      社會風險。
（八）末按所謂信賴原則，又稱容許信賴原則，係指行為人於行
      為時有權假設，即信賴其他社會生活參與者會克盡其規範
      上之義務，並且在此一信賴的基礎上作出行為之反應，如
      果基於此一信賴所為之行為，導致有利益受到侵害結果的
      發生，行為人之行為並不會被評價為不法。質言之，信賴
      原則在學理上是來自於「容許風險」，是一個透過社會生
      活規則（例如交通安全規則），使利益加以強化的容許風
      險的型態，已如前述。在道路交通事故之刑事案件上，係
      指參與交通行為之一方，遵守交通法規等秩序，得信賴同
      時參與交通行為之對方或其他人，亦必會遵守交通法規秩
      序，不致有違反交通法規秩序之行為發生，因此，對於對
      方或其他人因違反交通法規秩序之行為所導致之危險結果
      ，即無注意防免之義務，從而得以免負過失責任，此原則
      亦為我歷來實務所承認，包括最高法院70年度台上字第69
      63號、72年度台上字第5258號、79年度台上字第5128號、
      80年度台上字第29 97 號及86年度台上字第2462號判決等
      ，均承認信賴原則之適用。惟須注意者，信賴原則並非毫
      無限制，上述最高法院之判決略以：「關於他人之違規事
      實已極明顯，同時有充分之時間可採取適當之措施以避免
      發生發生交通事故之結果時，即不得以信賴他方定能遵守
      交通規則，以免除自己之責任」（最高法院72年度台上字
      第5258號、80年度台上字第2997號判決意旨參見）；「對
      於該對方或其他人不致發生違反交通法規秩序之行為，若
      無期待可能性，或行為之一方對於危險結果之發生，若稍
      加注意即能認識並予避免者，仍不能免除其注意義務，即
      無上開（信賴）原則之適用」（最高法院86年度台上字第
      2462號判決意旨參見）。尤其最高法院84年台上字第5360
      號判例，對於信賴原則的限制有如下說明謂：「汽車駕駛
      人對於防止危險發生之相關交通法令之規定，業已遵守，
      並盡相當之注意義務，以防止危險發生，始可信賴他人亦
      能遵守交通規則並盡同等注意義務。若因此而發生交通事
      故，方得以信賴原則為由免除過失責任」等語。本院以為
      ，行為人自身的違規行為，必須是足以將發生事故的可能
      性提高到超過容許風險的範圍，始不得主張信賴原則，而
      違規行為是否足以將發生事故的可能性提高到超過容許風
      險的範圍，應視具體情形而定，例如汽車駕駛人未帶行車
      執照上路，雖然違規，但對於事故發生的風險根本無關，
      不能說其不受信賴原則的適用。甚至學說上有主張，即便
      行為人有違規的情形，還是有權信賴，不會有其他人離奇
      的違規行為出現而造成事故。實則交通規則上的一些規定
      ，是基於現實上危險係數的統計所形成行為上的抽象準則
      ，此類準則的抽象化，是基於技術上的必然性而來。例如
      關於時速的限制，雖然在同一路段上其兩公里後的路況可
      能已經不一樣，但是客觀上不可能每兩公里就設置不同時
      速限制的數字牌，因此超速行駛之本身，並不等同於超越
      容許風險的限制，同時也並不絕對就喪失主張信賴保護原
      則的權利，質言之，行為人本身有無違規，乃是判斷容許
      風險與信賴保護的「參考標準」，而非「絕對標準」，本
      身違規的行為，不一定就排除其信賴原則的主張（參見黃
      榮堅教授，交通事故責任與容許信賴，載月旦法學第50期
      ，第178 頁以下，此段引自第182 頁）。信賴原則的意義
      ，應該是違規製造風險的對方如尚有能力或機會採取防止
      結果發生的措施，就沒有道理要求由未違規的正確行為人
      來代勞，至於前述判決所要求正確行為人「有充分之時間
      可採取適當之措施以避免發生發生交通事故之結果」的標
      準，乃求正確行為人採取防果措施的必要條件，而絕非充
      分條件（參見黃榮堅，前揭文，第182 頁）。綜上所述，
      前述最高法院判例及各判決對於信賴原則之限制，應視個
      案情形判斷，而非認為「祇要違規行為人有違規之傾向，
      遵守規則之正確行為人就必須放棄其容許信賴」之意。查
      被告行車經上揭無燈號交岔路口當時，未注意車前狀況已
      如前所述，當告訴人機車駛近被告汽車時，被告並未持續
      由照後鏡中注意來車狀況，亦未注意在後照鏡死角區域內
      是否有其他來車，及未注意兩車併行之間隔，且依當時天
      候為晴，日間有自然光，道路無缺陷、無障礙物，視距良
      好等情形，此有道路交通事故調查表可參，並無不能注意
      之情事，竟疏未注意告訴人騎乘機車接近，直至機車經過
      其汽車A 柱後，始發現告訴人，因而與告訴人發生碰撞，
      為被告所不否認在卷。上述鑑定意見固已指出，告訴人丙○○無照駕駛重機車變換車道時，未讓右側直行車先行為
      肇事主因，惟亦認被告有疏未注意車前狀況之肇事次因，
      除此之外，本院更認被告另有未注意保持兩車併行間隔之
      違規行為，業如上述。被告反執鑑定結果所漏論被告未保
      持兩車併行間隔之違規行為，質疑鑑定結果以側向擦撞事
      實，論被告未注意車前狀況，難以連結云云，殊無理由。
      是被告既未遵守交通規則，未為必要之注意，且此處違規
      行為，對於本件事故之發生可能性，遠提高到超過容許風
      險的範圍，足認其有過失，自無主張信賴原則之適用餘地
      。
（九）末按當事人、代理人、辯護人或輔佐人聲請調查之證據，
      法院認為不必要者，得予駁回之，刑事訴訟法第163 條之
      2 第1 項定有明文。而與待證事實無重要關係者或待證事
      實已臻明確無再調查之必要者，依該條第2 項第2 款、第
      3 款之規定，即屬不必要調查之證據。本件全然採被告之
      抗辯，亦難以排除被告之過失責任，業如上述。是被告請
      求傳訊證人即當日與被告同車之甲○○，惟據甲○○於96
      年4 月25日檢察事務官詢問之證言：「當天被告駕駛在車
      道上，前方沒有車輛，先聽到摩托車碰撞聲音，撞擊點在
      左門保險桿附近」等語，甲○○並未見到碰撞當時之情，
      而係聽到聲音後，始見到碰撞點，其亦無從判斷碰撞型態
      自明，是難期待甲○○於距離案發後更久之本院審理期間
      ，反能證明原無從證明之碰撞型態，因認屬無必要調查之
      證據。至被告另於本院審理中請求勘驗其汽車與告訴人之
      機車高度，以釐清被告汽車與機車之碰撞點，是否如告訴
      人丙○○、證人陳志華所言，係告訴人機車之排氣管，惟
      查被告汽車與告訴人機車發生碰撞，且被告對此結果，於
      客觀上可歸責而有過失之事實，已如前述，原審判決固曾
      敘明告訴人所指碰撞點為機車排氣管，惟結論並未認定汽
      、機車撞擊點，再依據台灣省桃園縣區車輛行車事故鑑定
      委員會鑑定意見，依據事故現場圖、現場及車損照片所示
      ：告訴人丙○○重機車車身腳踏板右側有明顯擦痕，被告
      乙○○自小客車右前葉子板輕微凹損，是被告之汽車是否
      追撞告訴人機車排氣管，已與待證事實無重要關係，亦無
      調查之必要，均附此敘明。
四、核被告所為係犯刑法第284 條第1 項前段之過失傷害罪，原
    審判決採被告之抗辯認定本件為「擦撞」，與本院所認定之
    「碰撞」型態，尚無差異，且本件案發距今已逾兩年，告訴
    人早已因罹於民事請求權之消滅時效，而無法向被告提起民
    事訴訟，是亦無影響於保險或民事請求，原審判決以上訴人
    即被告乙○○所為，係犯刑法第284 條第1 項前段之過失傷
    害罪；且被告肇事後自首，依刑法第62條前段之規定減輕其
    刑，論處被告過失傷害人，處拘役50日，經減刑為拘役25日
    ，如易科罰金，以新台幣1 千元折算1 日。核其認事用法及
    量刑均無不當，被告猶執上訴意旨指摘原審判決不當，為無
    理由，應予駁回。
據上論斷，應依刑事訴訟法第455 條之1 第1 項、第3 項、第
368 條、第373 條，判決如主文。
本案經檢察官吳佳美到庭執行職務
中    華    民    國    97    年    10    月    28    日
                  刑事第八庭  審判長法  官  錢建榮
                                    法  官  呂綺珍
                                    法  官  張瓊華
以上正本證明與原本無異。
不得上訴。
                                    書記官  江惠婷
中    華    民    國    97    年    10    月    28    日
附錄本案論罪科刑法條全文
刑法第二百八十四條第一項
因過失傷害人者，處六月以下有期徒刑、拘役或五百元以下罰金


司法院資訊處製作；財團法人民間司法改革基金會備份。
